臺灣臺南地方法院民事裁定
110年度小上字第19號
上  訴  人  黃國峯

被  上訴人  黃耀賢

上列當事人間請求清償債務事件，上訴人對於民國110年2月5日
本院新市簡易庭109年度新小字第972號第一審判決提起上訴，本
院裁定如下：
    主  文
上訴駁回。
第二審訴訟費用新臺幣壹仟伍佰元由上訴人負擔。
    理  由
一、上訴意旨略以：被上訴人於本院107年度新簡調字第407號調
    解事件調解及嗣後法院審理〔按：該調解事件，乃訴外人台
    新國際商業銀行股份有限公司（下稱台新銀行）代位訴請法
    院分割訴外人黃金月遺產之民事事件；調解不成立後，因訴
    訟標的之價額逾新臺幣（下同）50萬元，承辦法官乃簽請改
    分通常訴訟事件，嗣由本院分由107年度訴字第1889號民事
    事件審理；本院判決後，台新銀行不服，提起上訴，由臺灣
    高等法院臺南分院以109年度上字第43號民事事件審理；該
    民事事件，下稱系爭前案〕時，均未主張得依民法第312規定
    請求，法院應無從裁判，原審判決認為原告有民法第312條
    規定之權利，難謂合法。再原審已將兩造列為本件訴訟之當
    事人，被上訴人將「黃國峯即湯燈輝被繼承人」列為被告，
    其清償債務之聲請，已失所附麗。又臺灣高等法院臺南分院
    於系爭前案判決准許台新銀行代位訴請法院裁判分割黃金月
    之遺產，原告擅自主張民法第312條規定請求上訴人清償債
    務，違反民事訴訟法第397條之規定。另被上訴人向台新銀
    行清償債務之同時，曾以存證信函通知上訴人，已將與上訴
    人公同共有之土地出賣予第三人，有詐害上訴人之權利等情
    甚明。是原審判決有違背法令之情形。為此，提起上訴等語
    。
二、按對於小額程序第一審判決之上訴，非以其違背法令為理由
    ，不得為之；上訴狀內應記載上訴理由，表明下列各款事項
    ：1.原判決所違背之法令及其具體內容。2.依訴訟資料可認
    為原判決有違背法令之具體事實；再小額程序第一審判決不
    適用法規或適用不當者，為違背法令；有民事訴訟法第469
    條第1款至第5款所列情形之一者，其判決當然為違背法令，
    此參諸民事訴訟法第436條之24第2項、第436條之25、第436
    條之32第2項準用同法第468條、第469條第1款至第5款之規
    定自明。準此，當事人如依民事訴訟法第436條之32第2項準
    用同法第468條規定以小額程序第一審判決有不適用法規或
    適用法規不當為上訴理由時，其上訴狀或理由書應表明該判
    決所違背之法令條項，或有關解釋字號，或成文法以外之習
    慣或法理等及其具體內容，暨係依何訴訟資料可認原判決有
    違背法令之具體事實；如依同法436條之32第2項準用同法第
    469條第1款至第5款所列情形為理由時，其上訴狀或理由書
    應表明該判決有合於各該條款規定情形之具體內容，及係依
    何訴訟資料可認為原判決有違背法令之具體事實。又所謂依
    訴訟資料可認原判決有違背法令之具體事實，乃指於第一審
    法院於言詞辯論終結前所蒐集、現存卷內之訴訟資料，確有
    同法第468條或第469條第1款至第5款之情形，經上訴人為具
    體之指摘者。上訴狀或理由書如未依上述方法表明，或其所
    表明者顯與上開法條規定不合時，即難認為已合法表明上訴
    理由，其上訴自非合法。又當事人雖提出上訴狀或理由書，
    然上訴狀或理由書未依前揭方法表明上訴理由，原第一審法
    院未依民事訴訟法第436之32第2項準用同法第471條第1項之
    規定，裁定駁回上訴，而將訴訟卷宗送交第二審法院，即應
    由第二審法院裁定駁回其上訴。
三、經查：
　㈠被上訴人於原審言詞辯論時，陳稱：「（問：原告請求權基
    礎為何？答：）依據民法第312條」等語（參見原審卷第73
    頁），可知被上訴人於原審中業已明確主張依民法第312條
    規定，請求上訴人清償債務。至於被上訴人於系爭前案調解
    及法院審理時，是否曾經主張得依民法第312規定請求，均
    與原審判決是否違背法令無涉。
　㈡遍觀原審全卷，僅見被上訴人曾於本院109年度司促字第2181
    4號聲請事件中，在向本院提出之「民事補正狀（一）」當
    事人欄內，將上訴人之稱謂記載為「債務人：黃國峯即湯燈
    輝之繼承人」，及於原審審理時，在向本院提出之「民事準
    備書狀（一）」當事人欄內，將上訴人之稱謂記載為「被告
    ：黃國峯（即湯燈輝之繼承人）」（參見本院109年度司促
    字第21814號聲請事件卷宗第81頁、原審卷第77頁），未見
    被上訴人曾將上訴人稱謂記載為「黃國峯即湯燈輝『被繼承
    人』」。又被上訴人雖於前述書狀內，將上訴人之稱謂為前
    述之記載，惟前述之記載，僅在表示上訴人為湯燈輝之繼承
    人，對於上訴人同一性之認定無礙，被上訴人於原審對於上
    訴人所為之請求，並無因前述記載方式而失所附麗之可能，
    附此敘明。
　㈢按確定判決之內容如尚未實現，而因言詞辯論終結後之情事
    變更，依其情形顯失公平者，當事人得更行起訴，請求變更
    原判決之給付或其他原有效果。但以不得依其他法定程序請
    求救濟者為限。前項規定，於和解、調解或其他與確定判決
    有同一效力者準用之。民事訴訟法第397條第1項、第2項雖
    有明文。惟上開規定乃立法者就同一事件判決確定後，當事
    人可否更行起訴所為之規範，如非同一事件，即無上開規定
    適用之餘地。次按，所謂同一事件，必須同一當事人，就同
    一訴訟標的而為訴之同一聲明，倘此三者有一不同，即不得
    謂為同一事件，自不受確定判決之拘束（最高法院109年度
    台上字第3077號判決參照）。而訴訟標的之涵義，須與原因
    事實相結合，於判斷既判力之客觀範圍時，應依原告起訴主
    張之原因事實所特定之訴訟標的法律關係為據（最高法院10
    7年度台上字第1193號判決可參）。查，系爭前案乃台新銀
    行依民法第242條規定，代位訴請法院依民法第1164條規定
    ，裁判分割黃金月之遺產，本件訴訟則係被上訴人主張依民
    法第312條規定，行使台新銀行對於上訴人之權利，請求上
    訴人清償債務，前後二訴訴訟標的之法律關係迥然不同，揆
    之前揭說明，顯非同一事件，應無民事訴訟法第397條規定
    適用之餘地，原審判決亦無違反民事訴訟法第397條規定之
    可能。　　
　㈣本件上訴人雖以前揭理由，提起上訴，惟核其所載內容，或
    係以與原審判決是否違反法令無涉之被上訴人於系爭前案調
    解及法院審理時，未主張得依民法第312條規定請求等情，
    指摘原審判決不當；或係以與現存卷內之訴訟資料不相符合
    之被上訴人將「黃國峯即湯燈輝被繼承人」列為被告等情，
    指摘原審判決不當；或係指摘被上訴人主張依民法第312條
    規定請求，違反原審判決所未認定及論述，且原審判決亦無
    違反可能之民事訴訟法第397條規定；或係以與被上訴人於
    原審所為之請求有無理由無涉，而原審亦未論斷之被上訴人
    向台新銀行清償債務之同時，曾以存證信函通知上訴人，已
    將與上訴人公同共有之土地出賣予第三人，有詐害上訴人之
    權利等情，指摘原審判決可議，而未具體指出原審判決認定
    事實或本於該判決所認定之事實適用法律有何違背法令情事
    ，並表明其所違背之法令及其具體內容，暨依何訴訟資料可
    認原判決有違背法令之具體事實，揆諸前揭說明，難認其已
    合法表明上訴理由，應認上訴人之上訴為不合法。　
四、末按，訴訟費用，由敗訴之當事人負擔；於小額訴訟之上訴
    程序，法院為訴訟費用之裁判時，應確定其費用額，此觀諸
    民事訴訟法第78條、第436條之19第1項準用同法第436條之3
    2第1項之規定自明。查，本件第二審裁判費為1,500元；此
    外，別無其他訴訟費用之支出，故本件第二審訴訟費用額確
    定為1,500元，應由敗訴之上訴人負擔，爰併為判決如主文
    第2項所示。
五、據上論結，本件上訴為不合法，依民事訴訟法第436之32第1
     項、第2項、第436 條之19第1 項、第444條第1項前段、第
    95條、第78條，裁定如主文。　　
中　　華　　民　　國　　110 　年　　4 　　月　　30　　日
                  民事第一庭審判長法　官  林雯娟
　　　　　　　　　
                                  法  官  吳金芳 

　　　　　　　　　　　　　　　　　法  官  伍逸康
以上正本係照原本作成。　　　　　　　　　　　　　　　　　
本判決不得上訴。 
中　　華　　民　　國　　110 　年　　4 　　月　　30　　日
　　　　　　　　　　　　　　　　　書記官  康紀媛